臺灣臺北地方法院民事判決　九十一年度簡上字第五五八號
　　上　訴　人　 丙○○
　　　　　　　　 甲○○
　　訴訟代理人　 乙○
　　被　上訴人　 丁○○
右當事人間請求損害賠償事件，上訴人對於中華民國九十一年六月六日本院台北簡易
庭九十一年度店簡字第二九九號第一審判決提起上訴，本院判決如左：
    主      文
上訴駁回。
第二審訴訟費用由上訴人負擔。
    事      實
甲、上訴人方面：
一、聲明：
（一）原判決不利於上訴人之部分廢棄。
（二）右開廢棄部分，被上訴人在第一審之訴駁回。
二、陳述：除與原審判決書所載者相同茲予引用外，另補稱：
    原審判決認定上訴人應負之損害賠償金額並無錯誤，但被上訴人就系爭車禍事件
    之前已對上訴人取得判決。
乙、被上訴人方面：被上訴人未於言詞辯論期日到場，據其於準備程序所為之聲明及
    陳述：
一、聲明：駁回上訴。
二、陳述：除與原審判決書所載者相同茲予引用外，另補稱：
    被上訴人之前對上訴人取得之判決，係基於被上訴人依系爭車禍所受之醫療費用
    、精神上損害賠償，與系爭車輛所受之損害，並不相同。
三、證據：援用原審之立證方法。
丙、本院依職權調取本院九十一年度簡上字第二五一號民事卷宗。
     理      由
一、程序方面：
（一）經本院調取本院九十一年度簡上字第二五一號民事卷宗，據附於該卷之被上訴
      人刑事附帶民事訴訟起訴狀、宣示判決筆錄及送達回證可知，被上訴人於本院
      九十年度店交簡字第十號刑事附帶民事訴訟程序程序中，雖訴請上訴人應連帶
      就上訴人丙○○於民國八十九年十二月四日上午十時十五分許，駕駛車號
      GP-772 自小客車，沿新店市○○○○道路外側由台北往新店方向行駛，因超
      速未保持安全距離自後追撞訴外人周紹文駕駛被上訴人所有系爭車號EX-8188
      自小客車致車頭毀損，及被上訴人因此所受頭部外傷及雙下肢與頸部瘀腫傷，
      負賠償醫療費用、精神上損害賠償及被上訴人所有自小客車毀損之費用，然上
      訴人丙○○之刑事案件係因上訴人丙○○因上開過失傷害行為致被上訴人受傷
      ，則被上訴人得提起刑事附帶民事訴訟者應限於上訴人丙○○被訴過失傷害範
      圍事實所生之身體損害為限，被上訴人所有之上開自小客車雖因上訴人丙○○
      之過失行為而毀損，但刑法不罰過失毀損行為，而過失毀損既非犯罪事實，則
      被上訴人訴請上訴人應負系爭自用小客車毀損之賠償部分，雖已由刑事庭移送
      民事庭，但此與刑事訴訟法第四百八十七條第一項規定之要件不符，故法院依
      民事訴訟法第二百四十九條第一項第六款裁定駁回被上訴人此部分訴訟，僅就
      被上訴人訴請上訴人連帶賠償之醫療費用及精神上損害賠償為判決，被上訴人
      已於九十年一月二十八日收受上開裁定，被上訴人並未提抗告，該裁定業已確
      定，而民事訴訟法第四百條第一項固規定：「訴訟標的於確定之終局判決中經
      裁判者，除法律別有規定外，當事人不得就該法律關係更行起訴。」此即訴訟
      法上所謂一事不再理原則，而一事不再理原則，係指同一事件已有確定之終局
      判決者而言，而同一事件者，必同一當事人就同一法律關係 (訴訟標的)而為
      同一之請求，須此三者有一不同，始得謂非同一事件，不受確定判決之拘束（
      參最高法院十九年上字第二七八號判例），又所謂同一法律關係，即是指同一
      訴訟標的，乃原告為確定其私權之請求，或所主張或否認之法律關係是否存在
      ，欲法院對之加以審判之對象，而為法院審判對象之法律關係，應為具體特定
      之權利義務關係，並非抽象之法律關係，即原告起訴以何種法律關係為訴訟標
      的，應依原告起訴主張之原因事實定之，原告前後主張之原因事實不同，其為
      訴訟標的之法律關係自亦不同，即非同一事件。被上訴人於前訴訟經判決者係
      訴請上訴人賠償醫療費用及精神上損害賠償，本件被上訴人則訴請上訴人應連
      帶賠償被上訴人所有EX-8188自小客車受損之之損害賠償，兩者原因事實並不
      相同，自非同一事件，上訴人抗辯被上訴人就同一事件已對上訴人取得判決，
      伊毋庸再負賠償責任云云，自屬無據，合先敘明。
（二）本件被上訴人，未於言詞辯論期日到場，核無民事訴訟法第三百八十五條所列
      各款之情形，爰依上訴人聲請，由其一造辯論而為判決。
二、本件被上訴人起訴主張：上訴人丙○○於七十年四月二十七日出生，其於八十九
    年十二月四日上午十時十五分許，駕駛其父即上訴人乙○所有車號ＧＰ-772自用
    小客車，沿新店市○○○○道路外側由台北往新店方向行駛，在有識別能力之情
    況下，因超速未保持安全距離自後追撞由訴外人周紹文駕駛被上訴人所有之系爭
    車號EX-8188自小客車，致車頭毀損，經送修花費新台幣（下同）十五萬七千元
    ，被上訴人因此受有支付修復費用之損害，上訴人乙○及甲○○分別為上訴人丙
    ○○之父母，上訴人迄今就此部分損害仍未賠償，因依民法第一百八十四條及同
    法第一百八十七條第一項規定，訴請上訴人連帶賠償十五萬七千元及自原審起訴
    狀繕本送達翌日即九十一年四月十一日起至清償日止，按週年利率百分之五計算
    之法定遲延利息等語（原審判決上訴人應連帶賠償七萬四千五百五十六元，及自
    九十一年九月十一日起至清償日止，按週年利率百分之五計算之法定遲延利息，
    被上訴人對駁回其請求之部分，並未提起上訴，此部分即非本院審理範圍）。上
    訴人則以：被上訴人前就同一事件已經已經提起訴訟等語，資為抗辯。
三、被上訴人主張上訴人丙○○於七十年四月二十七日出生，於八十九年十二月四日
    上午十時十五分許，駕駛其父即上訴人乙○所有車號GP-773號自用小客車，沿新
    店市○○○○道路外側由台北往新店方向行駛，因超速未保持安全距離自後追撞
    由訴外人周紹文駕駛被上訴人所有之系爭車號EX-8188自小客車，致車頭毀損，
    經送修支付十五萬七千元，上訴人乙○及甲○○分別為上訴人丙○○之父母等事
    實，為上訴人所不爭執，復據被上訴人提出車損照片六張、統一發票九紙為證，
    並有附於本院九十一年度簡上字第二五一號民事卷宗之戶籍謄本乙份可查（見該
    卷宗第一審卷第十五頁），堪信為真實。
四、上訴人丙○○於八十九年十二月四日駕駛車號GP-773自用小客車，沿新店市○○
    ○○道路外側由台北往新店方向行駛，本應注意汽車行駛時，駕駛人應注意保持
    安全距離，以避免危險發生，且依當時情況，並無不能注意之情事，竟疏於注意
    ，致其所駕駛之車撞擊訴外人周紹文所駕駛被上訴人所有車號EX-8188自小客車
    ，已如上述。按汽車在同一車道行駛時，除超越前車外，後車與前車之間應保持
    隨時可以煞停之距，道路交通安全規則第九十四條第一項定有明文。上開道路交
    通安全規則第九十四條第一項規定，其旨係在保障公眾行車安全，屬保護他人之
    法律，如有違反者，應推定其有過失，而上訴人丙○○之上開過失行為已致被上
    訴人所有之EX-8188自用小客車受損，上訴人丙○○業已侵害被上訴人之權利，
    上訴人丙○○為七十年四月二十七日生，於八十九年十二月四日系爭車禍發生時
    ，未滿民法第十二條規定之二十歲，依民法第十三條第二項規定仍為限制行為能
    力人，然上訴人丙○○於為上開過失行為時，仍有識別能力而能判斷自己之行為
    在法律上效果，則上訴人丙○○依民法第一百八十四條第二項規定，自應就被上
    訴人所有系爭自小客車之毀損負損害賠償責任。又上訴人丙○○駕駛車號GP-772
    未保持安全距離致撞擊被上訴人所有車號EX-8188自小客車，上訴人丙○○未盡
    善良管理人之注意義務，復無不能注意之情事，則上訴人丙○○依民法第一百八
    十四條第一項前段規定，亦應對被上訴人負損害賠償責任。又上訴人丙○○係因
    上開過失行為致被上訴人受到損害，即與民法一百八十四條第一項後段規定：「
    故意以背於善良風俗方法，加損害於他人。」之要件不符，被上訴人依民法第一
    百八十四條第一項後段規定訴請上訴人負損害賠償責任，尚屬無據。
五、按不法毀損他人之物者，得向被害人賠償其物因毀損所減少之價額，所謂因物被
    毀損所減少之價額，得以修復費用為估定標準，但以必要者為限（參照最高法院
    七十七年度第九次民事庭會議決議），故被上訴人主張上訴人毀損其所有之系爭
    自用小客車，並以修理費用作為所減少價額請求賠償之依據，自應准許，但其中
    以新零件更換舊零件之折舊部分則非屬必要費用，應予扣除。據卷附修理系爭自
    用小客車費用之統一發票九紙（見原審卷第十九頁至第二十七頁）可知，上訴人
    支付之修復費用計十五萬七千元元，其中更換零件費用為十一萬二千元，工資則
    為四萬五千元，則更換零件之費用關於新零件更換舊零件折舊之部分均非屬必要
    費用，應予扣除。次按所得稅法第五十一條第一項規定：「固定資產之折舊方法
    ，以採用平均遞減法、定率遞減法或工作時間法為準則。上項方法之採用及變換
    ，準用第四十四條第三項之規定（即應於每年預估本年度所得額時，申報該管稽
    徵機關核准）；其未經申請者，視為採用平均法。」所得稅法既以平均遞減法為
    原則，則關於系爭車輛折舊之計算亦應採用平均遞減法為宜。平均法依所得稅法
    施行細則第四十八條第一款規定，係以固定資產成本減除殘價後之餘額，按固定
    資產耐用年數表規定之耐用年數平均分攤，計算其每期折舊額，而固定資產之折
    舊據行政院八十六年十二月三十日台八十六財字第五二０五三號函所頒之「固定
    資產耐用年數表」之規定，自用小汽車之耐用年數為五年，另依營利事業所得稅
    結算申報查核準則第九十五條第八項規定：「依固定資產提列折舊採用定率遞減
    法者，以一年為計算單位，其使用期間未滿一年者，按實際使用之月數相當於全
    年之比例計算之，不滿一月者，以月計。」查系爭車輛係在八十五年七月十六日
    出廠，此有行車執照附於原審卷可稽（見原審卷第六十六頁），至系爭車禍發生
    八十九年十二月四日，其時間計四年又五個月，以平均遞減法每年折舊率為十分
    之二計算折舊後之費用為二萬九千五百五十六元{112000-[(000000-000000×
    1/6)×2/10× (4+5/12)]=29555.55，元以下四捨五入}，再加上被上訴人支付之
    工資費用四萬五千元後，被上訴人可向上訴人請求賠償之修復費用計七萬四千五
    百五十六元（29556+45000=74556）。
六、按民法第一百八十七條第一項規定：「無行為能力或限制行為能力人，不法侵害
    他人之權利者，以行為時有識別能力為限，與其法定代理人連帶負損害賠償責任
    。」上訴人丙○○於八十九年十二月四日系爭車禍發生時係屬限制行為能力人，
    上訴人乙○、甲○○為其父母，此有戶籍謄本附於本院九十一年度簡上字第二五
    一號可稽，依民法一千零八十六條均為上訴人丙○○之法定代理人，依民法第一
    百八十七條第一項前段規定，上訴人甲○○、乙○應就上訴人丙○○對被上訴人
    所造成之上開損害七萬四千五百五十六元，連帶負侵權行為損害責任。又被上訴
    人依民法第一百八十四條第一項前段、同條第二項及同法第一百八十七條第一項
    前段訴請上訴人應負賠償責任，該給付係以金錢為標的，又上訴人此給付義務，
    並未定有確定期限，依民法第二百二十九條第二項規定，上訴人應於受催告時起
    負遲延責任，而經債權人起訴而送達訴狀，與催告有同一之效力，則上訴人依民
    法第二百三十三條第一項規定，自得訴請被上訴人給付自原審起訴狀繕本送達翌
    日起至清償日止，按週年利率百分之五計算之法定遲延利息，原審起訴狀繕本送
    達日均為九十一年四月十日，此有送達回證附於原審卷可稽（見原審卷第三十一
    頁至三十三頁），被上訴人本得訴請上訴人給付自九十一年四月十一日起至清償
    日止，按週年利率百分之五計算之法定遲延利息，惟原審僅准被上訴人請求給付
    自九十一年九月十一日起至清償日止，按週年利率百分之五計算之法定遲延利息
    ，或有未洽，然被上訴人就此部分未提起上訴，就此不利被上訴人部分，即非屬
    本院審理範圍，附此敘明。
七、綜上所述，上訴人丙○○因過失不法行為，致被上訴人所有EX-8188系爭自小客
    車受到損害，被上訴人依民法第一百八十四條第一項前段、同條第二項及民法第
    一百八十七條第一項前段規定，訴請上訴人連帶賠償七萬四千五百五十六元，及
    依民法第二百三十三條第一項規定，訴請上訴人連帶給付自九十一年九月十一日
    起至清償日止，按週年利率百分之五計算之法定遲延利息，為有理由，應予准許
    ，原審所為被上訴人此部分勝訴判決，並就此部分為假執行之宣告，核無違誤，
    上訴意旨，指摘原判決不當，求予廢棄改判，為無理由，應駁回上訴。
八、據上論結，本件上訴為無理由，依民事訴訟法第四百三十六條之一第三項、第三
    百八十五條第一項前段、第四百四十九條第一項、第八十五條第二項，判決如主
    文。
中　　　華　　　民　　　國　　九十一　　年　　十一　　月　　　二十二　  日
                                       民事第三庭
                                            審判長   法   官    楊絮雲
                                                     法   官    林振芳
                                                     法   官    黃書苑
右正本係照原本作成
本判決不得上訴
中　　　華　　　民　　　國　　九十一　　年　　十一　　月　　　二十二　  日
                                                     　書記官    趙淑華
